臺灣屏東地方法院刑事判決　　　　　　　 96年度訴字第164號
公　訴　人　臺灣屏東地方法院檢察署檢察官
被　　　告　甲○○
　　　　　　　　　　　（現另案在監執行）
上列被告因違反毒品危害防制條例案件，經檢察官提起公訴（95
年度毒偵字第1880號），及同署檢察官移送併辦（96年度毒偵字
第35號），被告於準備程序中就被訴事實為有罪之陳述，本院合
議庭裁定改依簡式審判程序審理，判決如下：
    主  文
甲○○施用第一級毒品，累犯，處有期徒刑壹年陸月。扣案之海
洛因壹包（淨重：零點壹壹公克、空包裝重：零點捌公克）及
含有海洛因成分之殘渣袋壹個、塑膠杓子貳支、注射針筒捌支，
均沒收銷燬之；葡萄糖壹包沒收。
　　事　實
一、甲○○前於民國87年間因施用毒品案件，經本院以87年度毒
    聲字第221 號裁定送觀察、勒戒後，認無繼續施用毒品傾向
    ，於87年8 月11日出所，由臺灣屏東地方法院檢察署檢察官
    以87年度偵字第4818號為不起訴處分確定；復於91年間因施
    用毒品案件，經本院以91年度毒聲字第1405號裁定送觀察、
    勒戒後，認有繼續施用毒品傾向，再經本院以91年度毒聲字
    第1524號裁定送戒治處所施以強制戒治，於92年12月22日強
    制戒治執行完畢。又甲○○曾於91年間因竊盜案件，經本院
    以92年度易字第202 號判決判處有期徒刑8 月確定；復於同
    年間因違反毒品危害防制條例案件，經本院以91年度訴字第
    951 號判決判處有期徒刑1 年確定；其復於92年間因妨害兵
    役案件，經本院以92年度簡字第327 號判決判處拘役40日，
    上開有期徒刑並經本院以93年度聲字第577 號裁定應執行有
    期徒刑1 年6 月確定，與前揭拘役接續執行，於94年7 月9
    日縮刑期滿執行完畢。
二、詎甲○○猶不知悔改，仍未戒除毒癮，於強制戒治執行完畢
    釋放後，5 年內復基於施用第一級毒品海洛因之犯意，自95
    年6 月間某日起至95年11月18日止，以將海洛因加礦泉水稀
    釋後，再以注射針筒注射之方式，並以2 天施用1 次之頻率
    ，在其位於屏東縣長治鄉○○村○○路218 號住處、屏東縣
    麟洛鄉新庄巷土地公廟等地，反覆施用海洛因多次。嗣於95
    年9 月25日11時許，因另案為警在屏東縣長治鄉○○村○○
    路59號旁豬舍內查獲；復95年11月8 日8 時30分許，為警在
    其上開住處執行搜索查獲；再於95年11月18日19時許，在上
    開土地公廟前，因行跡可疑，為警盤查而查獲，扣得第一級
    毒品海洛因1 包（淨重：0.11公克、空包裝重：0.38公克）
    、含有海洛因成分之殘渣袋1 個、塑膠杓子2 支、注射針筒
    8 支、其所有供施用海洛因所用之葡萄糖1 包，始知上情。
三、案經屏東縣警察局、屏東縣警察局屏東分局報請臺灣屏東地
    方法院檢察署檢察官偵查起訴及移送併辦。
    理　由
一、本件被告甲○○所犯係死刑、無期徒刑、最輕本刑為3 年以
    上有期徒刑以外之罪，其於本院準備程序中就被訴事實為有
    罪之陳述，經法官告知被告簡式審判程序之旨，並聽取公訴
    人、被告之意見後，由本院合議庭依刑事訴訟法第273 條之
    1 第1 項規定，裁定由受命法官獨任進行簡式審判程序，先
    予敘明。
二、上開事實，業據被告坦承不諱，且被告為警查獲時採尿送驗
    結果，均呈嗎啡（即海洛因水解後之反應）之陽性反應，有
    臺灣檢驗科技股份有限公司95年10月25日KH2006A0000000號
    、95年11月30日KH2006B0000000號、95年12月8 日KH2006B0
    000000號濫用藥物尿液檢驗報告各1 紙在卷可證。又扣案之
    白色粉末1 包（淨重：0.11公克、空包裝重：0.38公克），
    經送法務部調查局鑑驗結果含第一級毒品海洛因成分，有法
    務部調查局95年11月27日調科壹字第09523041720 號鑑定通
    知書在卷可證。扣案之殘渣袋1 個、塑膠杓子2 支、注射針
    筒8 支，經送高雄醫學大學附設中和紀念醫院檢驗結果，均
    有海洛因之陽性反應，顯然沾附有第一級毒品海洛因成分之
    事實，有該院96年2 月27日0000－000 號至352 號及同院96
    年3 月15日0000－000 號檢驗報告各1 紙在卷可按；另扣案
    之葡萄糖1 包、香菸1 支，經送同院檢驗結果，均未含有毒
    品成分，有同院96年2 月27日0000－000 號、96年3 月15日
    0000－000 號檢驗報告各1 紙在卷可考。上述鑑驗結果，均
    係檢驗機關本於專業知識及以精密儀器或科學檢驗方法所得
    之結論，自可憑信，足見被告自白與事實相符，堪以採信。
    又被告前於87年間因施用毒品案件，經本院以87年度毒聲字
    第221 號裁定送觀察、勒戒後，認無繼續施用毒品傾向，於
    87年8 月11日出所，由臺灣屏東地方法院檢察署檢察官以87
    年度偵字第4818號為不起訴處分確定；復於91年間因施用毒
    品案件，經本院以91年度毒聲字第1405號裁定送觀察、勒戒
    後，認有繼續施用毒品傾向，再經本院以91年度毒聲字第15
    24號裁定送戒治處所施以強制戒治，於92年12月22日強制戒
    治執行完畢，此有臺灣屏東地方法院檢察署刑案資料查註紀
    錄表、全國施用毒品案件紀錄表及臺灣高等法院被告全國前
    案紀錄表各1 份在卷可參。從而，本件事證明確，被告犯行
    洵堪認定。
三、查海洛因屬毒品危害防制條例第2 條第2 項第1 款所稱之第
    一級毒品，不得持有、施用，被告竟持以施用，核其所為，
    係犯同條例第10條第1 項之施用第一級毒品罪。其施用前持
    有海洛因之低度行為，應為施用之高度行為所吸收，不另論
    罪。被告雖有多次施用第一級毒品海洛因之犯行，惟按刑事
    法若干犯罪行為態樣，本質上原具有反覆、延續實行之特徵
    ，立法時予以特別歸類，定為犯罪構成要件之行為要素，則
    行為人基於概括之犯意，在密切接近之一定時、地持續實行
    之複次行為，倘依社會通念，客觀上認為符合一個反覆、延
    續性之行為觀念者，於刑法評價上，即應僅成立一罪，學理
    上所稱「集合犯」之職業性、營業性或收集性等具有重複特
    質之犯罪均屬之（最高法院95年度台上字第1079號判決參照
    ）。又依毒品危害防制條例第2 條第1 項所規定之「毒品」
    的定義，可知毒品，因有高度之成癮性及濫用性，即一方面
    因「耐藥性」的影響，導致行為人必須逐漸增加施用劑量，
    方能達成主觀之相同效果；他方面則因「生理依賴性」及「
    心理依賴性」的影響，導致行為人對毒品產生強烈渴求，終
    至不能根絕。職此，立法實務固以戒斷行為人之毒癮（包括
    身癮及心癮）為其首要；惟倘行為人曾經刑事處遇方式助其
    戒斷毒癮，猶再犯施用毒品，足見原所據以實施之治療程序
    ，顯然不能收其實效，是乃明定應依法追訴處罰。據此可知
    ，施用毒品之行為本身，顯然具有反覆性及延續性之特徵；
    準此，「施用」即屬此類犯罪之常態，倘認「施用」，為數
    罪評價，恐與刑罰之過度評價禁止原則相悖。基此，於刑法
    評價上，「施用」毒品應僅成立「集合犯」之實質一罪。本
    件併案意旨所載被告自95年9 月初某日起至95年9 月24日止
    ，施用第一級毒品海洛因之犯行，係於起訴書所載之95年6
    月間某日起至95年11月18日止之起訴範圍內，本為起訴效力
    所及，本院自應予審理。又被告曾於91年間因竊盜案件，經
    本院以92年度易字第202 號判決判處有期徒刑8 月確定；復
    於同年間因違反毒品危害防制條例案件，經本院以91年度訴
    字第951 號判決判處有期徒刑1 年確定；其復於92年間因妨
    害兵役案件，經本院以92年度簡字第327 號判決判處拘役40
    日，上開有期徒刑並經本院以93年度聲字第577 號裁定應執
    行有期徒刑1 年6 月確定，與前揭拘役接續執行，於94年7
    月9 日縮刑期滿執行完畢，此有臺灣屏東地方法院檢察署刑
    案資料查註紀錄表及臺灣高等法院被告全國前案紀錄表各1
    份在卷可按，其受徒刑之執行完畢，5 年以內故意再犯有期
    徒刑以上之本罪，為累犯，依法應加重其刑。爰審酌被告素
    行非佳，經觀察、勒戒及強制戒治後，仍未能戒除毒癮，顯
    見其無戒毒悔改之意，惟念其施用毒品乃自戕行為，及其施
    用毒品之期間、次數、犯罪後坦認犯行，態度尚稱良好等一
    切情狀，量處如主文所示之刑。扣案之海洛因1 包（淨重；
    0.11公克、空包裝重：0.38公克；包裝沾有海洛因無法析離
    ），為第一級毒品、含有海洛因成分之殘渣袋1 個、塑膠杓
    子2 支、注射針筒8 支，因與第一級毒品海洛因無法析離，
    應依毒品危害防制條例第18條第1 項前段規定，均沒收銷燬
    之；扣案之葡萄糖1 包，係被告所有供其施用海洛因毒品所
    用之物，業據其供明在卷，併依刑法第38條第1 項第2 款規
    定，宣告沒收。至另扣案之香菸1 支，雖為被告所有，惟非
    供其施用海洛因所用之物，已據其供述甚明，爰不另為沒收
    之諭知。
據上論斷，應依刑事訴訟法第273 條之1 第1 項、第299 條第 1
項前段，毒品危害防制條例第10條第1 項、第18條第1 項前段，
刑法第11條、第47條第1 項、第38條第1項第2款，判決如主文。
本案經檢察官鍾仁松到庭執行職務。
中　　華　　民　　國　　96　　年　　3 　　月　　26　　日
                  刑事第二庭  法  官   蘇碧珠
上正本證明與原本無異。
如不服本判決應於收受本判決送達後10日內向本院提出上訴書狀
，其未敘述上訴理由者，並得於提起上訴後10日內向本院補提理
由書狀（均須按他造當事人之人數附繕本）「切勿逕送上級法院
」
中　　華　　民　　國　　96　　年　　3 　　月　　26　　日
                              書記官   賀燕花
附錄本案論罪科刑法條全文
毒品危害防制條例第10條第1項：
施用第一級毒品者，處6月以上5年以下有期徒刑。
